【裁判字號】    98,訴,526
【裁判日期】    981009
【裁判案由】    損害賠償
【裁判全文】
臺灣新竹地方法院民事判決               98年度訴字第526號
原      告  丁○○○
                        251.
            丙○○
            乙○○
兼前列三人共同
訴訟代理人  甲○○
被      告  戊○○
                        號（戶.
上列當事人間因被告戊○○過失致死等案件，經原告等提起附帶
民事損害賠償訴訟（本院97年度交附民字第25號），並經本院刑
事庭裁定移送民事庭，本院於民國98年9月17日辯論終結，判決
如下﹕
    主      文
被告應給付原告丁○○○新台幣壹佰零肆萬陸仟柒佰參拾肆元及
自起訴狀繕本送達被告之翌日（即民國97年7 月18日）起至清償
日止，按年息百分之5 計算之利息。
被告應給付原告丙○○、乙○○、甲○○各新台幣壹拾貳萬伍仟
元及均自起訴狀繕本送達被告之翌日（即民國97年7 月18日）起
至清償日止，按年息百分之5 計算之利息。
原告其餘之訴駁回。
訴訟費用由被告負擔百分之四十八，由原告負擔三十四、原告丙○○、乙○○、甲○○各負擔百分之六。
本判決第一項於原告丁○○○以新台幣參拾伍萬元為被告供擔保
後得假執行。
本判決第二項於原告丙○○、乙○○、甲○○各以新台幣肆萬貳
仟元為被告供擔保後得假執行。
原告其餘假執行之聲請駁回。
    事 實 及 理 由
一、原告起訴主張：
（一）被告於民國（下同）96年7月15日下午2時許，在新竹縣竹
      北市工地飲用6罐啤酒後，於工地下班後再由其姊夫載至
      新竹市○○路○段749巷2號胞姐家中，被告於晚餐時繼續
      飲用2罐啤酒，飲畢上開8罐啤酒後已達不能安全駕駛動力
      交通工具之程度，仍貿然騎乘車號ABL─857號重型機車返
      家。嗣於同日晚間8時50分許，行經新竹市○○路○段716
      巷香山高桿246電桿前時，本應注意酒醉不得騎乘機車，
      且騎乘機車應注意車前狀況，並隨時採取必要之安全措施
      ，而依當時天晴、夜間有微弱路燈照明、柏油路面乾燥、
      無缺陷、道路無障礙物、視距良好等情狀，並無不能注意
      之情事，卻因酒醉意識模糊，無法集中注意力，且疏未注
      意車前狀況、隨時採取必要之安全措施，因此未注意訴外
      人蘇營禧出借予被害人張民安騎乘之車號MXG─035號機車
      停放在該處，且被害人張民安正蹲在路旁觀看友人黃桂雄
      割稻，致在毫無煞車之情形下，直接衝撞被害人張民安及
      其身旁停放之機車，因衝撞力量過大，被害人張民安及該
      機車均遭撞落於路旁邊坡草叢中。經路人報警將被害人張
      民安送往為苗栗縣頭份鎮為恭醫院急救，惟因頭部開放性
      骨折，仍於到院前死亡。嗣警方依被告遺留在現場之機車
      而循線查獲，並於同日23時59分許，在為恭醫院測試被告
      之呼氣所含酒精濃度值為每公升0.55毫克。上開事實，被
      告涉犯不能安全駕駛動力交通工具罪及過失致人於死罪，
      經本院97年度交易字第22號刑事判決分別判處有期徒刑4
      月及8 月，應執行有期徒刑10月確定。
（二）本件原告丁○○○為被害人張民安之配偶，依法夫妻間有
      互負扶養之義務且其亦為實際支付張民安喪葬費用之人，
      併其因此事故之發生受有精神上之痛苦而有請求精神賠償
      之必要；原告丙○○、乙○○及甲○○等三人為被害人張
      民安之子女，經此事故亦受有精神上之痛苦而有請求精神
      賠償之必要。請求項目及金額如下：
  １、喪葬費：新臺幣（下同）353,000元。
  ２、扶養費：原告丁○○○為37年7月10日出生，現年59歲，
      依93年公布之台閩地區女性平均餘命為79.70歲，距平均
      餘命尚有20年，依最低之標準即每年申報綜合所得稅之扶
      養親屬免稅額為77,000元（依稅捐歷史經驗可知此項金額
      會按社會發展情況調高，且年滿70歲後金額亦會調高而不
      相同，故原告主張以不扣中間利息之計算方式抵算其將來
      可能調高之金額為適當），則原告丁○○○受扶養權利可
      得之金額為1,540,000元，然除被害人張民安外，尚有原
      告丙○○、乙○○及甲○○等三人亦為其扶養義務人，故
      其對被害人張民安所得請求受扶養之金額為385,000元【
      計算式：1,540,0004＝385,000】。
  ３、精神賠償：原告等各為被害人張民安之配偶及子女，被告
      酒後行車不當，讓被害人驟然失去生命，原告等人突受天
      人永隔之痛，顯非筆墨所能形容，此等非財產之損害依法
      即得請求精神慰撫金之給付，衡之原告喪偶之痛應以800,
      000元之精神賠償為適當；另原告丙○○等三人所受喪父
      之痛，應以500,000元之賠償為適當，合計關於精神賠償
      部分為2,300,000元【800,000＋500,0003＝2,300,000
      】。
（三）為此聲明：
  １、被告應給付原告丁○○○1,538,000元，及自起訴狀繕本
      送達翌日（即97年7月18日）起至清償日止，按年息百分
      之5計算之利息。
  ２、被告應分別給付原告丙○○、乙○○及甲○○等三人各
      500,000元，及自起訴狀繕本送達翌日（即97年7月18日）
      起至清償日止，按年息百分之5計算之利息。
  ３、訴訟費用由被告負擔。
  ４、請准供擔保宣告假執行。
二、被告則以之前於兩造關於本件事實之刑事訴訟程序中曾經協
    商過，但沒有成立，現在被告仍願意協商，但因沒有工作，
    暫時無法給付賠償等語為辯，並聲明：１、原告之訴駁回。
    ２、訴訟費用由原告負擔。
三、本院之判斷：
（一）原告主張：被告於96年7 月15日下午2 時許，在新竹縣竹
      北市工地飲用6 罐啤酒後，於工地下班後再由其姊夫載至
      新竹市○○路○段749 巷2 號胞姐家中，被告於晚餐時繼
      續飲用2 罐啤酒，飲畢上開8 罐啤酒後已達不能安全駕駛
      動力交通工具之程度，仍貿然騎乘車號ABL ─857 號重型
      機車返家。嗣於同日晚間8 時50分許，行經新竹市○○路
      ○段716 巷香山高桿246 電桿前時，本應注意酒醉不得騎
      乘機車，且騎乘機車應注意車前狀況，並隨時採取必要之
      安全措施，而依當時天晴、夜間有微弱路燈照明、柏油路
      面乾燥、無缺陷、道路無障礙物、視距良好等情狀，並無
      不能注意之情事，卻因酒醉意識模糊，無法集中注意力，
      且疏未注意車前狀況、隨時採取必要之安全措施，因此未
      注意訴外人蘇營禧出借予被害人張民安騎乘之車號MXG ─
      035 號機車停放在該處，且被害人張民安正蹲在路旁觀看
      友人黃桂雄割稻，致在毫無煞車之情形下，直接衝撞被害
      人張民安及其身旁停放之機車，因衝撞力量過大，被害人
      張民安及該機車均遭撞落於路旁邊坡草叢中。經路人報警
      將被害人張民安送往為苗栗縣頭份鎮為恭醫院急救，惟因
      頭部開放性骨折，仍於到院前死亡。嗣警方依被告遺留在
      現場之機車而循線查獲，並於同日23時59分許，在為恭醫
      院測試被告之呼氣所含酒精濃度值為每公升0.55毫克。上
      開事實，被告涉犯不能安全駕駛動力交通工具罪及過失致
      人於死罪，經本院97年度交易字第22號刑事判決分別判處
      有期徒刑4 月及8 月，應執行有期徒刑10月確定等情，經
      本院調取本院97年度交易字第22號刑事卷宗核閱無訛，並
      為被告所不爭執，自堪信原告此部分主張為真實，被告不
      法侵害原告丁○○○之夫、原告丙○○、乙○○、甲○○
      之父張民安致死之侵權行為事實，應堪予認定。
（二）按故意或過失不法侵害他人權利者，負損害賠償責任；被
      害人對於第三人負有法定扶養義務者，加害人對於該第三
      人亦應負損害賠償責任；再不法侵害他人致死者，被害人
      之父、母、子、女及配偶，雖非財產上之損害，亦得請求
      賠償相當之金額，民法第184 條第1 項前段、第192 條第
      2 項、第194條分別定有明文。本件原告依上開規定，請
      求被告負侵權行為損害賠償責任，於法有據，玆就原告等
      人請求之各項目及金額分論如下：
  １、原告丁○○○請求被告給付 (1)殯葬費用353,000 元、
       (2)扶養費385,000 元、(3)精神慰撫金800,000 元：
   (1)殯葬費用353,000元部分：
      按不法侵害他人致死者，對於支出醫療及增加生活上需要
      之費用或殯葬費之人，亦應負損害賠償責任，民法第192
      條第1 項定有明文。原告主其為被害人張民安支出
      353,000 元之殯葬費用，並提出收據14紙為證，被告對此
      未加爭執，核對該等收據之金額共計350,000 元，原告請
      求於此範圍內當屬有據，應予准許，逾此部分之請求，乏
      其依據，應予駁回。
   (2)扶養費385000元部分：
      按夫妻互負扶養之義務，其負扶養義務之順序與直系血
        親卑親屬同，其受扶養權利之順序與直系血親尊親屬同
        ，民法第1116條之1 定有明文。
      本件原告丁○○○主張其為37年7 月10日出生，且為被
        害人張民安之配偶，於被害人張民安死亡發生時 (96年
        7月15日）年59歲，又依93年公布之台閩地區女性平均
        餘命為79.70 歲，距平均餘命尚有20年，依最低之標
        準即每年申報綜合所得稅之扶養親屬免稅額為77,000元
       （ 依稅捐歷史經驗可知此項金額會按社會發展情況調高
        ，且年滿70歲後金額亦會調高而不相同，故原告主張以
        不扣中間利息之計算方式抵算其將來可能調高之金額為
        適當），則原告丁○○○受扶養權利可得之金額為1,
        540,000 元，然除被害人張民安外，尚有原告丙○○、
        乙○○及甲○○等三人亦為其扶養義務人，故其對被害
        人張民安所得請求受扶養之金額為385,000 元【計算式
        ：1,540,000 4 ＝385,000 】，乃請求被告給付此金
        額之扶養費等情。被告就此部分主張亦未加以具體爭執
        ，僅泛稱其現無資力可賠償云云。
      經查，原告丁○○○前開主張業據其提出戶籍謄本乙件
        可稽，以其上開請求基準計算，依霍夫曼式扣除中間利
        息，原告得請求之扶養金額為271,734 元（小數點以下
        四捨五入），原告丁○○○另主張依稅捐歷史經驗可知
        此項金額會按社會發展情況調高，且年滿70歲後金額亦
        會調高而不相同，故原告主張以不扣中間利息之計算方
        式抵算其將來可能調高之金額云云，其究如何扣抵未詳
        為說明，此部分之主張即乏依據，無可憑採；是此，原
        告丁○○○請求被告給付之扶養費於271,734 元為有理
        由，逾此部分應予駁回。
     (3)精神慰撫金800,000元：
        按慰藉金之賠償須以人格權遭遇侵害，使精神上受有痛
        苦為必要，其核給之標準固與財產上損害之計算不同，
        然非不可斟酌雙方身份資力與加害程度，及其他各種情
        形核定相當之數額，最高法院51年度台上字第223號判
        例可資參照。本院參酌上情，認本件被害人張民安生前
        從事農機操作專業工作維生，為家庭收入主要來源及家
        庭支柱重心，原告丁○○○年事漸高亦須配偶相依伴以
        度晚年之時，突逢喪偶之痛，內心必受巨大創傷及痛苦
        ，以主張受有非財產上之損害，自屬可採，是其請求精
        神慰撫金800,000元，尚非無據，應予准許。
      基上說明，原告丁○○○得請求被告給付之金額為殯葬費
      用350,000 元、扶養費271,734 元、精神慰撫金800,000
      元，共計1,421,734 元。
    ２、原告丙○○、乙○○、甲○○請求被告給付精神慰撫金
        各50萬元部分：
        按慰藉金之賠償須以人格權遭遇侵害，使精神上受有痛
        苦為必要，其核給之標準固與財產上損害之計算不同，
        然非不可斟酌雙方身份資力與加害程度，及其他各種情
        形核定相當之數額，最高法院51年度台上字第223號判
        例可資參照。本件原告丙○○等三人主張因被告過失致
        被害人張民安死亡，其等受喪父之痛，請求被告各賠償
        其500,000元，固未據其提出任何憑證以供斟酌，審諸
        其三人雖已成年，有戶籍謄本二件在卷足參，其因被告
        過失致死行為，突遭喪父巨變，其內心及精神上痛苦自
        屬當然，請依前揭法條規定請求非財產上之損害，亦非
        無據，本院認其等主張之賠償金額以每人500,000元為
        適當，原告丙○○、乙○○、甲○○之請求為有理由。
（三）按保險人依本法規定所為之保險給付，視為被保險人損害
      賠償金額之一部分；被保險人受賠償請求時，得扣除之，
      強制汽車責任保險法第32條定有明文。本件原告丁○○○
      得請求之金額為1,421,734 元、原告丙○○、乙○○、甲○○得請求之金額為各500,000 元，已如前述，惟其四人
      因強制汽車責任保險而獲險給付1,500,000 元，此為原告
      所自承，復為被告所不爭執，依前揭法條規定，即應扣除
      ，從而，原告丁○○○請求被告給付之金額於1,046,734
      元、原告丙○○、乙○○、甲○○請求被告給付之金額於
      各125,000 元及分別自起訴狀繕本送達被告之翌日（即97
      年7 月18日）起至清償日止，按年息百分之5 計算之利息
      ，為有理由，應予准許，逾此範圍之請求，即無理由，應
      予駁回。
（四）原告陳明願供擔保，聲請宣告假執行，經核其勝訴部份，
      合於法律規定，爰酌定相當之擔保金額宣告之；其餘假執
      行之聲請，因該部份訴之駁回而失所依據，應予駁回。
四、據上論結，本件原告之訴為一部有理由，一部無理由，依民
    事訴訟法第79條、第85條第1 項、第390 條第2 項，判決如
    主文。
中    華    民    國    98    年    10    月    9     日
                  民事第一庭    法  官  陳順珍
以上正本係照原本作成。
如對本判決上訴，須於判決送達後20日內向本院提出上訴狀。
中    華    民    國    98    年    10    月    9     日
                                書記官  陳筱筑


司法院資訊處製作；財團法人民間司法改革基金會備份。
